【裁判字號】    90,上易,515
【裁判日期】    901030
【裁判案由】    給付租金等
【裁判全文】
臺灣高等法院民事判決  九十年度上易字第五一五號
      上  訴  人  甲○○
      被  上訴人  乙○○
      被  上訴人  丙○○
右當事人間請求給付租金等事件，上訴人對於中華民國九十年七月九日臺灣新竹地方
法院九十年度重訴字第九三號第一審判決提起上訴，本院判決如左：
    主    文
上訴駁回。
第二審訴訟費用由上訴人負擔。
    事    實
甲、上訴人方面：
壹、聲明：
一、原判決關於駁回上訴人請求租金部分廢棄。
二、被上訴人應連帶給付上訴人新台幣八十萬三千八百二十元
三、前項聲明請准供擔保宣告假執行。
四、第一審駁回給付租金部分及第二審裁判費由被上訴人連帶負擔。
貳、陳述：除與原判決記載相同者，茲引用之外，補稱：
一、被上訴人並非租地建屋：查系爭新竹市○○段第一二六四號土地，面積四百零六
    平方公尺，係上訴人於五十四年十月二十三日向臺灣新竹地方法院民事執行處拍
    定取得所有權，此有不動產權利移轉證書、土地登記簿謄本可稽。被上訴人於原
    審亦自承上訴人拍得系爭土地時，地上即建有其被繼承人鄭鍊詩所建之房屋，嗣
    鄭鍊詩死亡遂由被上訴人等繼承上開房屋等情。足認被上訴人所有系爭房屋於上
    訴人於五十四年十月二十三日拍得時既已存在。絕非向上訴人租地後建屋，被上
    訴人復未能舉證證明曾向上訴人之前手租地建屋，則原判決以系爭房屋與土地間
    存有土地法第一百零三條之租地建屋關係，即有違誤。
二、兩造間既非租地建屋之關係，則最高法院五十一年台上字第二九八七號判例即無
    援用餘地：
  (一)系爭土地原為第三人鄭報禮所有，經法院強制執行由上訴人拍定，當時地上房屋
    確為鄭鍊詩所有，因土地與建物非屬同一人所有，並無類推民法第八百七十六條
    第一項之餘地，即地上建物所有人對於基地所有人無從主張法定地上權，而房屋
    又不能離土地而存在，因此與上訴人口頭約定租賃關係。
  (二)按民法第八百七十六條之規定，雖於保障具有相當經濟價值之建築物（參五十七
    年台上字第一三０三號判例）不致因無占有權源而遭拆除，惟土地所有權人亦無
    永久忍受該法定地上權之義務，否則不僅無人願意應買，尤有害於土地開發利用
    。因此，最高法院八十五年台上字第四四七號判例「民法第八百七十六條第一項
    規定之法定地上權，係為維護土地上建築物之存在而設，則於該建築物滅失時，
    其法定地上權即應隨之消滅，此與民法第八百三十二條所定之地上權，得以約定
    其存續期限，於約定之地上權存續期限未屆至前，縱地上之工作物或竹木滅失，
    依同法第八百四十一條規定其地上權仍不因而消滅者不同。」可見法律上視為有
    地上權之房地關係，其土地所有權人容忍房屋占用土地之義務，亦非毫無期限。
  (三)本件上訴人於五十四年間拍得系爭土地時，被上訴人主張已有其被繼承人興建使
    用之房屋，兩造間就房屋占用土地並無任何特定之法律關係，被上訴人因無占有
    權源，恐遭拆屋，乃要求上訴人將土地出租，始有口頭之不定期租賃關係。推求
    當事人之真意及契約目的，此租賃關係應在建築物滅失或喪失相當經濟價值時，
    即告終止，否則土地或房屋分別拍賣時，土地部分勢必無人應買。
  (四)原判決引用最高法院五十一年台上字第二九七八號判例，係指「租地建屋」之情
    形出租人始負有同意重建之義務。本件被上訴人或其被繼承人並非向上訴人租用
    土地建築房屋，自不許任意比附援引為不利於上訴人之主要論據。
三、被上訴人於證明其房屋不堪使用前或於系爭房屋滅失時止，仍有給付租金義務：
  (一)參前開最高法院八十五年台上字第四四七號判例所示法定地上權之期限及兩造成
    立租賃契約之目的，租賃關係應於系爭房屋滅失時終止，於此之前，被上訴人仍
    有依約給付租金之義務。又上訴人既非出租土地供被上訴人建築房屋，當不負同
    意被上訴人重建之義務，已如前述。原判決理由稱上訴人倘有拒絕被上訴人於系
    爭土地上重建房屋之情形，即屬違反民法第四百二十三條所定出租人應保持約定
    狀態義務云云，亦係出於誤認本件為租地建屋所致。
  (二)原判決雖援引臺灣新竹地方法院八十九年度竹簡字第一八六號卷附八十九年五月
    二十二日勘驗筆錄，認被上訴人所有房屋「已因長年使用致目前僅為一牆圍內殘
    存些許斷壁及少許木造屋樑，屋頂已塌陷˙˙˙顯許久無人居住」，惟查上開房
    屋狀況，是否已達滅失程度，猶未可知，仍待履勘詳為確認，被上訴人在尚未舉
    證證明其房屋業已滅失，或在八十九年五月二十二日前揭勘驗日前業已滅失之前
    ，租賃關係既仍存在，當然負有給付義務。
  (三)被上訴人自八十六年十月二十三日起即未續付租金，迄九十年五月二十二日止，
    共積欠三年七月，每年租金以二十二萬三千四百六十八元計算，合計應付上訴人
    租金八十萬零七百六十元。
  (四)被上訴人並無證據證明於八十九年五月二十二日前其所有房屋已不堪使用：原判
    決雖引原審八十九年度竹簡字第一八六號卷內之勘驗筆錄，認定被上訴人所以房
    屋已達不堪使用之狀態。惟查上開事件之勘驗日期為八十九年五月二十二日，縱
    認該房屋已不堪使用，至多僅能證明自該時點起兩造租賃關係終止，被上訴人無
    須支付租金而已。於八十九年五月二十二日之前，承租人仍有依約支付租金之義
    務。
  (五)原判決引最高法院七十一年度台上字第三九一五號判決要旨「租地建屋，除有特
    別約定外，承租人欲建何種房屋，非出租人所得過問，且於租賃關係繼續存在中
    ，承租人為配合都市發展，將已建之房屋拆除重建，或利用尚未使用之空地加以
    增建，出租人並負有同意建築之義務。而此種同意建築義務，與承租人所負支付
    租金之義務，又非無互有對價之關係，如出租人不為同意，承租人自得提出同時
    履行之抗辯，拒絕其租金之支付。」為理由，認上訴人有同意被上訴人就地重建
    之義務，否則被上訴人即得拒絕租金之支付。
  (六)惟查被上訴人係以取得其房屋在上訴人之土地上有合法之占有權源為目的，而承
    租系爭土地，並非以租用土地建築房屋為目的，換言之，兩造之房屋與土地並非
    租地建屋之關係，此為被上訴人所自承之事實。最高法院七十一年台上字第三九
    一五判決意旨所闡釋者，係以土地法所規定之租地建屋為事實基礎，與本件房屋
    及其土地之事實基礎，完全不同，原判決未經釐清即率予援用，已有違誤。況前
    引判決意旨中所言「負有同意建築之義務」，係以承租人有重建之必要並有請求
    重建之意思表示為前提。本件被上訴人固曾於七十一年十月四日以存證信函請求
    重建，復於七十三年間以反訴請求重建，惟其於反訴敗訴後，不僅未提上訴，更
    依本訴判決所調高之租金繼續給付至八十六年十月份。迄本件上訴人於原審起訴
    時止，仍未見被上訴人舉證證明有重建之必要及請求上訴人同意其重建之意思表
    示，原判決未命被上訴人提出上開事證，遽認被上訴人有拒絕租金給付之同時履
    行抗辯權，其法律見解尤有可議。
乙、被上訴人方面：
壹、聲明：
一、上訴駁回。
二、第二審訴訟費用由上訴人負擔。
貳、陳述：除與原判決記載相同者，茲引用之外，補稱：
一、按租賃契約係有對價之雙務契約，即一方以物租予他方使用、收益，他方支付租
    金之契約，出租人應以合於約定使用、收益之租賃物，交付承租人，並應於租賃
    關係存續中維持其合於約定使用收益之狀態，民法第四百二十一條第一項、第四
    百二十三條分別定有明文。又依民法第四百四十一條規定，承租人因自己之事由
    ，致不能為租賃物全部或一部之使用收益者，不得免其交付租金之義務，依該條
    文義之反面解釋，若非因承租人自己之事由，致不能為租賃物之使用收益者，得
    免其交付租金之義務。查被上訴人於承租土地上之房屋因使用年久致目前僅剩斷
    垣殘壁及少許木造屋樑，屋頂已經塌陷，且房屋內外雜草叢生高約有二公尺餘，
    顯已無法居住使用，此經上訴人於原審八十九年度竹簡字第一八六號訴訟承審法
    官現場履勘確實。七十一年十月四日被上訴人曾以新竹郵局第四０一七號存證信
    函請求上訴人同意重建，並於重建房屋之建照申請文件上蓋章，七十年及七十三
    年間於上訴人提起之調整租金訴訟中，被上訴人亦曾反訴請求上訴人同意重建，
    惟均遭上訴人拒絕，上訴人於本院八十九年度竹簡字第一八六號給付租金事件中
    亦自承，係上訴人一直要收回土地，且不同意並阻止被上訴人修建等語，造成被
    上訴人每年給付鉅額之租金，卻無法為租賃物之使用收益，依民法第四百四十一
    條規定之反面解釋，此不能歸責於承租人即被上訴人之事由，致不能為租賃物之
    使用收益者，被上訴人即免給付租金之義務。
二、按土地法第一百零三條所謂租地建屋，係指租用建築房屋之基地而言，此觀該條
    之文義既明，先有房屋再租用基地亦屬之，並不限於租用基地後再建房屋之情形
    。因此，城市地方，以在他人土地上有房屋為目的而租用基地者，無論係租地後
    自建房屋，或承受前手之房屋後始租用該基地，皆應解為租地建屋契約，方符立
    法意旨，最高法院七十四年台上字第二五六二號著有判例。本件上訴人主張：伊
    於五十四年十月間，自法院拍得系爭土地時，地上既有被上訴人等之被繼承人興
    建使用之房屋，兩造間並非租地建屋，應無土地法第一百零三條及最高法院五十
    一年台上字第二九八七號判例之適用云云，顯屬誤會。
三、本件兩造間存有土地法第一百零三條之租用建築房屋之基地契約，依最高法院五
    十一年台上字第二九八七號判例意旨，上訴人負有同意被上訴人重建房屋之義務
    ，已如上述。惟上訴人自七十一年起即始終拒絕阻撓被上訴人修建房屋，使用系
    爭租賃之土地，上訴人顯違反民法第四百二十三條所定出租人之義務，被上訴人
    為同時履行之抗辯，依民法第四百四十一條之反面解釋，自得免除給付租金之義
    務。上訴人所舉最高法院五十七年度台上字第一三○三號及八十五年台上字第四
    四七號判例，係就民法第八百七十六條之法定地上權所作之判例，與本件租地建
    築房屋基地之契約無關，自無援用餘地。
四、本件被上訴人雖於上訴人於民國五十四年十月間，自法院拍得系爭土地前，在系
    爭土地上既有被上訴人等之被繼承人興建使用之房屋，而於上訴人拍得系爭土地
    後，始與上訴人訂定不定期之租約，向上訴人承租系爭土地，作為房屋之基地使
    用。然依最高法院七十四年台上字第二五六二號判例：城市、地方，以在他人土
    地上有房屋為目的而租用基地者，無論係租地後自建房屋，或承受前手之房屋後
    ，始租用該基地，皆應解為租地建屋契約之意旨，本件應屬土地法第一百零三條
    所謂之租地建屋契約，應有最高法院五十一年台上字第二九八七號判例之適用，
    無容置疑。
五、依上所述，兩造間既存有土地法第一百零三條不定期之租用建築房屋基地之契約
    ，依最高法院五十一年台上字第二九八七號判例意旨，上訴人負有同意被上訴人
    重建房屋之義務。惟上訴人自七十一年起即拒絕之，上訴人顯違反民法第四百二
    十三條所定出租人之義務，被上訴人行使同時履行之抗辯，依民法第四百四十一
    條之反面解釋，自得免除給付租金之義務，上訴人請求給付租金，顯無理由。
    理    由
一、本件上訴人起訴主張：被上訴人承租上訴人所有坐落新竹市○○段一二六四地號
    如附圖所示紅色部分面積三百四十七平方公尺（以下簡稱系爭土地），每年租金
    為二十二萬三千四百六十八元，惟前開租金被上訴人僅給付至八十六年十月二十
    二日止，上訴人於八十八年九月二十日以新竹郵局存證信函第四二六八號函，催
    告被上訴人給付八十六年十月二十三日起至八十八年十月二十二日止之二年份租
    金，因被上訴人仍置之不理，上訴人再於八十九年一月五日以新竹郵局存證信函
    第五一七一號函，催告被上訴人限期於函到三十日內付清，然被上訴人迄今仍未
    給付前開積欠之租金。而被上訴人自八十六年十月二十三日起至九十年五月二十
    八日止未付租金，共積欠三年七月，每年租金以二十二萬三千四百六十八元計算
    ，合計應付上訴人租金八十萬零七百六十元。且兩造間既非租地建屋之關係，則
    最高法院五十一年台上字第二九八七號判例即無援用餘地。而最高法院七十一年
    台上字第三九一五號判決意旨所闡釋者，係以土地法所規定之租地建屋為事實基
    礎，與本件房屋及其土地之事實基礎，完全不同，原判決未經釐清即率予援用，
    已有違誤。況前引判決意旨中所言「負有同意建築之義務」，係以承租人有重建
    之必要並有請求重建之意思表示為前提，被上訴人迄未舉證以實其說，原判決遽
    認被上訴人有拒絕租金給付之同時履行抗辯權，其法律見解尤有可議。爰依租賃
    之法律關係，求為命被上訴人連帶給付上訴人八十萬三千八百二十元之判決。
    （上訴人於原審另請求自九十年五月二十九日起至交還土地日止，按年給付二十
    二萬三千四百六十八元予上訴人及被上訴人應將坐落新竹市○○段一二六四號內
    ，如附圖紅色部分三百四十七平方公尺之地上物拆除騰空，並將土地交還上訴人
    之判決，原判決駁回上訴人全部之訴，上訴人僅就租金八十萬三千八百二十元部
    分提起上訴）
    被上訴人則以其等向上訴人承租系爭土地，作為建築房屋之用，然房屋因使用年
    久，樑柱早已腐蝕倒塌而無法修護居住使用。七十一年十月四日被上訴人曾以新
    竹郵局第四０一七號存證信函請求上訴人同意重建，並於重建房屋之建照申請文
    件上蓋章，七十年及七十三年間於上訴人提起之調整租金訴訟中，被上訴人亦曾
    反訴請求上訴人同意重建，惟均遭上訴人拒絕，上訴人於本院八十九年度竹簡字
    第一八六號給付租金事件中亦自承，係上訴人一直要收回土地不同意並阻止被上
    訴人修建等語，造成被上訴人無法為租賃物之使用收益，依民法第四百四十一條
    規定之反面解釋，被上訴人即免給付租金之義務，是上訴人據此請求被上訴人給
    付租金，顯非合法。再系爭土地於上訴人經由法院拍得時，其上即有訴外人鄭鍊
    詩所建之房屋，訴外人鄭鍊詩死亡後，系爭土地上之房屋已由被上訴人及訴外人
    鄭鍊詩之其他繼承人共同繼承，故系爭土地之租賃關係應存於上訴人與鄭鍊詩之
    全體繼承人間，本件上訴人欠租之催告之意思表示，僅對被上訴人為之，自難認
    為合法。再按土地法第一百零三條所謂租地建屋，係指租用建築房屋之基地而言
    ，此觀該條之文義既明，先有房屋再租用基地亦屬之，並不限於租用基地後再建
    房屋之情形。因此，城市地方，以在他人土地上有房屋為目的而租用基地者，無
    論係租地後自建房屋，或承受前手之房屋後始租用該基地，皆應解為租地建屋契
    約，方符立法意旨，最高法院七十四年台上字第二五六二號著有判例，本件上訴
    人主張兩造間並非租地建屋，應無土地法第一百零三條及最高法院五十一年台上
    字第二九八七號判例之適用云云，顯屬誤會等語，資為抗辯。
二、查上訴人起訴主張兩造間就系爭土地存有租賃關係，並為租地建屋使用，而被上
    訴人自八十六年十月二十三日起迄今未付租金之事實，業據其提出本院七十三年
    度訴字第三二四號民事判決乙份及存證信函六份為證，被上訴人復未加以爭執，
    自堪信為真實。
三、按出租人應以合於所約定使用、收益之租賃物，交付承租人，並應於租賃關係存
    續中，保持其合於約定使用、收益之狀態，民法第四百二十三條定有明文。再租
    用建築房屋之基地，非有土地法第一百零三條所列各款情形之一，出租人不得收
    回，縱該地上所建之房屋因故滅失，而租用基地之契約要未失其存在，承租人仍
    得申請重建，且其申請重建之屋，除契約別有約定者從其約定外，不問是否與原
    狀相符，出租人均負有同意重建之義務。最高法院五十一年台上字第二九七八號
    著有判例。另租地建屋，除有特別約定外，承租人欲建何種房屋，非出租人所得
    過問，且於租賃關係繼續存在中，承租人為配合都市發展，將已建之房屋拆除重
    建，或利用尚未使用之空地加以增建，出租人並負有同意建築之義務。而此種同
    意建築義務，與承租人所負支付租金之義務，又非無互有對價之關係，如出租人
    不為同意，承租人自得提出同時履行之抗辯，拒絕其租金之支付。是以本件上訴
    人倘有拒絕被上訴人在訟爭土地上重建房屋之情形，則屬違反此項條文所定保持
    約定狀態之義務。依民法第四百四十一條之反面解釋，於此期間內，被上訴人自
    得免除給付租金之義務。最高法院七十一年台上字第三九一五號、七十四年台上
    字第四六０號判決可資參照。本件上訴人主張被上訴人向其租賃系爭地建屋使用
    ，惟自八十六年十月二十三日起未付租金，迄今已達三年七月等情，然為被上訴
    人所否認，辯稱本件係租地建屋使用，而系爭土地上之建物，已無法居住使用，
    上訴人即負有同意被上訴人重建之義務，經被上訴人請求重建而遭上訴人拒絕，
    被上訴人即得免除給付租金之義務，自無欠租可言等語，是本件應審究者即為上
    訴人是否有拒絕被上訴人在訟爭土地上重建房屋之情形？被上訴人是否得因無法
    為租賃物之使用收益而免除給付租金約之義務？
四、經查，系爭新竹市○○段第一二六四號土地，面積四百零六平方公尺，係上訴人
    於五十四年十月二十三日向臺灣新竹地方法院民事執行處拍定取得所有權，此有
    不動產權利移轉證書、土地登記簿謄本可稽。被上訴人亦自承上訴人拍得系爭土
    地時，地上即建有其被繼承人鄭鍊詩所建之房屋，嗣鄭鍊詩死亡遂由被上訴人等
    繼承上開房屋等情。而系爭土地上之房屋，已因長年使用致目前僅為一牆圍內殘
    存些許斷壁及少許木造屋樑，屋頂已塌陷，且房屋內外均雜草叢生，高約有二公
    尺餘，顯許久無人居住等情，有八十九年五月二十二日勘驗筆錄附於原法院八十
    九年度竹簡字第一八六號卷第六十五頁可按，並有照片兩張附於上開民事卷宗第
    二十八頁可佐。本院審理中，被上訴人再度前往系爭房屋拍照，亦有現場照片四
    張附卷可稽。（見本院卷第四五、四六頁）是以系爭土地上之房屋已達不堪使用
    之狀態，應堪認定。而被上訴人因上開房屋已無法居住使用，曾於七十一年十月
    四日以新竹郵局第四０一七號存證信函請求上訴人同意重建，並於重建房屋之建
    照申請文件上蓋章，有存證信函暨回執在卷可稽，另被上訴人於七十年及七十三
    年間兩造間調整租金訴訟中，被上訴人亦曾反訴請求上訴人同意重建未果，亦有
    反訴狀兩份在卷可參，上訴人於原法院另案八十九年度竹簡字第一八六號給付租
    金事件審理時亦自承，對被上訴人七十一年間寄發之請求同意重建之存證信函乙
    事並不否認，然其欲收回系爭土地自用，不同意被上訴人重建亦不願繼續出租他
    人等語（見原法院八十九年度竹簡字第一八六號卷第二十一頁、第六十三頁、第
    九十二頁），是被上訴人辯稱系爭土地上之房屋已無法居住使用，而請求上訴人
    同意重建惟遭上訴人所拒乙節，堪認屬實。上訴人主張被上訴人並未舉證證明有
    重建之必要及請求上訴人同意其重建之意思表示云云，並非可採。綜上所述，系
    爭土地本為租地建屋之用，而其上之建物又已無法供居住使用，以達原承租之目
    的，並經被上訴人促請上訴人同意其等重建，而上訴人迄未舉證證明其有何正當
    事由得拒絕被上訴人重建，上訴人即屬未於租賃關係存續中保持租賃物合於約定
    使用、收益之狀態予被上訴人即承租人，依民法第四百四十一條規定之反面解釋
    ，此不能歸責於承租人即被上訴人之事由，致不能為租賃物之使用、收益者，被
    上訴人應得免其給付租金之義務。
五、上訴人上訴意旨雖主張：被上訴人係以取得其房屋在上訴人之土地上有合法之占
    有權源為目的，而承租系爭土地，並非以租用土地建築房屋為目的，換言之，兩
    造之房屋與土地並非租地建屋之關係，最高法院七十一年台上字第三九一五號判
    決意旨所闡釋者，係以土地法所規定之租地建屋為事實基礎，與本件房屋及其土
    地之事實基礎，完全不同，兩造間既非租地建屋之關係，則最高法院五十一年台
    上字第二九八七號判例即無援用餘地，原判決未經釐清即率予援用，顯有違誤云
    云。惟按「土地法及舊實施都市平均地權條例有關租地建屋之各種規定，係因城
    市地方人口集中，其建築房屋地基，需求殷切，為防止土地投機，並兼鞏固基地
    承租人之地位而設。本於此，城市地方，倘以在他人土地上有房屋為目的，而租
    用基地，無論係租地後自建房屋，或承受前手之房屋而租用基地，皆應解為租地
    建屋契約，方符立法意旨。」，最高法院七十四年台上字第二五六二號著有判例
    。足證租地建屋契約並不限於租地後自建房屋，即使是承受前手之房屋而租用基
    地，或如本案因基地拍賣由房屋所有權人租用基地，均屬以在他人土地上有房屋
    為目的，而租用基地，皆應解為租地建屋契約。上訴人主張：上訴人於五十四年
    十月間，自法院拍得系爭土地時，地上既有被上訴人等之被繼承人興建使用之房
    屋，兩造間並非租地建屋，應無土地法第一百零三條及最高法院五十一年台上字
    第二九八七號判例之適用云云，顯屬誤會。上訴人上訴意旨執此主張，即非可採
    。
六、上訴人雖又主張：最高法院八十五年台上字第四四七號判例「民法第八百七十六
    條第一項規定之法定地上權，係為維護土地上建築物之存在而設，則於該建築物
    滅失時，其法定地上權即應隨之消滅，此與民法第八百三十二條所定之地上權，
    得以約定其存續期限，於約定之地上權存續期限未屆至前，縱地上之工作物或竹
    木滅失，依同法第八百四十一條規定其地上權仍不因而消滅者不同。」可見法律
    上視為有地上權之房地關係，其土地所有權人容忍房屋占用土地之義務，亦非毫
    無期限。本件上訴人於五十四年間拍得系爭土地時，被上訴人主張已有其被繼承
    人興建使用之房屋，兩造間就房屋占用土地並無任何特定之法律關係，被上訴人
    因無占有權源，恐遭拆屋，乃要求上訴人將土地出租，始有口頭之不定期租賃關
    係。推求當事人之真意及契約目的，此租賃關係應在建築物滅失或喪失相當經濟
    價值時，即告終止，否則土地或房屋分別拍賣時，土地部分勢必無人應買云云。
    惟查上訴人所舉最高法院五十七年度台上字第一三○三號及八十五年台上字第四
    四七號判例，係就民法第八百七十六條之法定地上權所作之判例，與本件租地建
    築房屋基地之契約情節不同，自無援用餘地。又按「土地法第一百零三條各款並
    未設有出租人因收回自用，亦得收回出租建築房屋之基地之規定，其第一款所謂
    契約年限屆滿時，係指契約定有租用期限者而言，故惟於契約定有期限者始適用
    之，復經司法院院解字第四○七五號解釋在案，則上訴人所稱因收回自用，曾以
    認證書限被上訴人於三個月內拆屋交地云云，縱屬非虛，亦為上開條款所不許。
    」最高法院四十二年台上字第一○九四號著有判例可稽。是以兩造間基地租賃契
    約既未定有租用期限，按上開判例意旨，即無土地法第一百零三條第一款所謂契
    約年限屆滿之適用。則縱當事人之真意及契約目的，此租賃關係應在建築物滅失
    或喪失相當經濟價值時，即告終止，亦非屬「契約年限屆滿」，出租人仍不得收
    回。況上訴人並未就租賃契約是否已合法終止，即拆除系爭土地上之建物並返還
    系爭土地返還部分上訴，仍執此為上訴理由，顯非可採。
七、從而，上訴人主張依兩造間之租賃契約，而訴請被上訴人給付租金八十萬三千八
    百二十元，為無理由，不應准許。其假執行之聲請亦失所附麗，應併予駁回。原
    審為上訴人敗訴之判決，及駁回其假執行之聲請，並無不合。上訴意旨指摘原判
    決不當，求予廢棄改判，為無理由，應予駁回。
八、本件事證已臻明確，兩造其餘之攻擊防禦方法及所提之證據，經審酌後認均無礙
    判決之結果，爰不予一一論述，附此敘明。
九、據上論結，本件上訴為無理由，爰判決如主文。
中      華      民      國     九十     年      十      月     三十     日
                                  民事第六庭
                                      審判長法  官  吳  欲  君
                                            法  官  陳  博  享
                                            法  官  藍  文  祥
右正本係照原本作成。
不得上訴。
中      華      民      國     九十     年      十      月    三十一    日
                                            書記官  顧  倪淑貞


司法院資訊處製作；財團法人民間司法改革基金會備份。
